臺灣臺北地方法院民事裁定
111年度消債清字第37號
聲  請  人  
即  債務人  江俊亮  
相  對  人  
即  債權人  華南商業銀行股份有限公司

法定代理人  張振芳  
代  理  人  洪依婷  
相  對  人  
即  債權人  國泰世華商業銀行股份有限公司

法定代理人  郭明鑑  
代  理  人  黃巧穎  
相  對  人  
即  債權人  花旗(台灣)商業銀行股份有限公司
                      設臺北市○○區○○路0號0樓至0樓及00樓至00樓
法定代理人  莫兆鴻  
相  對  人  
即  債權人  聯邦商業銀行股份有限公司

法定代理人  李憲章  
代  理  人  鄭伊舒   
相  對  人  
即  債權人  遠東國際商業銀行股份有限公司
                      設臺北市○○區○○○路0段000號00、00樓
法定代理人  侯金英  
相  對  人  
即  債權人  元大商業銀行股份有限公司
                      設臺北市○○區○○○路0段00號0、0、0、0樓及00號0、0樓、0樓之0、0樓、0樓
法定代理人  翁  健  
相  對  人  
即  債權人  玉山商業銀行股份有限公司

法定代理人  黃男州  
相  對  人  
即  債權人  台新國際商業銀行股份有限公司
                      設臺北市○○區○○○路0段00號0樓及地下0樓
法定代理人  尚瑞強  


相  對  人  
即  債權人  摩根聯邦資產管理股份有限公司

法定代理人  李文明  
代  理  人  鄭伊舒   
相  對  人  
即  債權人  台灣金聯資產管理股份有限公司
                      設臺北市○○區○○○路0段00○00號00、00樓
法定代理人  施俊吉  


相  對  人  
即  債權人  長鑫資產管理股份有限公司

法定代理人  潘代鼎  


相  對  人  
即  債權人  萬榮行銷股份有限公司

法定代理人  呂豫文  


相  對  人  
即  債權人  元大國際資產管理股份有限公司

法定代理人  宋耀明  
相  對  人  
即  債權人  富邦資產管理股份有限公司

法定代理人  洪主民  


相  對  人  
即  債權人  滙誠第一資產管理股份有限公司

法定代理人  莊仲沼  


相  對  人  
即  債權人  新光行銷股份有限公司

法定代理人  李明新  
代  理  人  鄭穎聰   
相  對  人  
即  債權人  滙誠第二資產管理股份有限公司

法定代理人  莊仲沼  


相  對  人  
即  債權人  良京實業股份有限公司

法定代理人  平川秀一郎



相  對  人  
即  債權人  新加坡商艾星國際有限公司台灣分公司

法定代理人  曾慧雯  


上列當事人因消費者債務清理事件聲請清算，本院裁定如下：
    主  文
債務人甲○○自中華民國一百一十一年三月三十一日上午十一時起
開始清算程序。
命司法事務官進行本件清算程序。
    理  由
一、按債務人不能清償債務或有不能清償之虞者，得依本條例所
    定更生或清算程序，清理其債務；債務人對於金融機構負債
    務者，在聲請更生或清算前，應向最大債權金融機構請求協
    商債務清償方案，或向其住、居所地之法院或鄉、鎮、市、
    區調解委員會聲請債務清理之調解，消費者債務清理條例（
    下稱消債條例）第3條、第151條第1項分別定有明文。此係
    採前置協商主義，是債務人於協商程序中，自應本於個人實
    際財產及收支狀況，依最大誠信原則，商討解決方案。如終
    究不能成立協商，於聲請更生或清算時，法院審酌上開條文
    所謂「不能清償或有不能清償之虞」，允宜綜衡債務人全部
    收支、信用及財產狀況，評估是否因負擔債務，而不能維持
    人性尊嚴之最基本生活條件，所陳報之各項支出，是否確屬
    必要性之支出，如曾有協商方案，其條件是否已無法兼顧個
    人生活之基本需求等情，為其判斷之準據。又法院開始清算
    程序之裁定，應載明其年、月、日、時，並即時發生效力。
    法院開始更生或清算程序後，得命司法事務官進行更生或清
    算程序，必要時得選任律師、會計師或其他適當之自然人或
    法人1人為監督人或管理人，復為同條例第83條第1項、第16
    條第1項所明定。
二、債務人主張：其積欠多家金融機構債務共計新臺幣（下同）
    581萬8,127元，因無力清償，於消債條例施行後，曾向本院
    對債權人申請債務前置調解，惟債務人無法負擔債權人提出
    之清償條件，是調解不成立，故債務人顯有不能清償債務情
    事，爰依法聲請清算等語。　　
三、經查：
　㈠債務人以其有不能清償債務情事，於民國110年4月30日向本
    院聲請消債條例前置調解，經本院以110年度北司消債調字
    第314號聲請調解事件受理在案，惟雙方無法達成協議，於1
    10年4月19日調解不成立，有調解不成立證明書在卷可參（
    見北司消債調卷第212頁，下稱調解卷），是本院自應綜合
    其目前全部收支及財產狀況，評估是否已達不能維持最低生
    活條件，而有「不能清償債務或有不能清償之虞」之情形。
  ㈡債務人主張目前從事自由業臨時工，每月收入約為2萬5,000
    元，業據其提出收入切結書、107至108年度綜合所得稅各類
    所得資料清單附卷可佐（見本院卷第87頁至第90頁），故本
    院即以每月收入2萬5,000元作為計算債務人目前償債能力之
    依據。
  ㈢按債務人聲請更生或清算時所提財產及收入狀況說明書，其表明每月必要支出之數額，與本條例第64條之2第1、2項規定之認定標準相符者，毋庸記載原因、種類及提出證明文件；債務人必要生活費用，以最近1年衛生福利部或直轄市政府所公告當地區每人每月最低生活費1.2倍定之。受扶養者之必要生活費用，準用第1項規定計算基準數額，並依債務人依法應負擔扶養義務之比例認定之；按因負擔扶養義務而不能維持自己生活者，免除其義務。但受扶養權利者為直系血親尊親屬或配偶時，減輕其義務，消費者債務清理條例施行細則第21條之1第3項、消債條例第64條之2第1、2項、民法第1118條定有明文。查債務人主張其目前每月個人生活必要支出1萬4,000元及支出未成年子女江○璇、江○宇各5,000元扶養費等情，就債務人主張個人生活必要支出1萬4,000元部分，未逾衛生福利部公告臺北市110年度最低生活費標準1萬7,688元之1.2倍，是債務人主張其個人生活必要支 1萬4,000元部分，足堪採信。又子女扶養費部分，債務人主張與前配偶共同扶養未成年子女江○璇、江○宇云云，並提出江○璇、江○宇之全國財產稅總歸戶財產查詢清單、108及109年度綜合所得稅各類所得清單、戶籍謄本附卷（見本院卷第89至99頁、調解卷第80頁），經本院審酌上揭資料，未成年子女江○璇、江○宇名下皆無財產及收入，有受債務人扶養之必要，故衡酌債務人負擔未成年子女江○璇、江○宇扶養費各5,000元部分，皆未逾於衛生福利部公告臺北市110年度最低生活費標準1萬7,688元之1.2倍2萬1,202元之半數即1萬601元，是債務人主張其負擔未成年子女江○璇、江○宇各5,000元部分，足堪採信。
  ㈣故債務人目前每月收入2萬5,000元扣除每月個人必要生活費
    用及扶養費（計算式：1萬4,000元＋5,000元×2＝2萬4,000元
    ），雖餘1,000元（計算式：2萬5,000－2萬4,000＝1,000元）
    可供支配，惟據債務人之財團法人金融聯合徵信中心查詢當
    事人綜合信用報告回覆書、債權人陳報狀所載（見調解卷第
    27頁至第74頁、第116頁至第118頁、第125頁、第137頁、第
    145頁、第151頁、第155頁、第157頁、第160頁、第167頁、
    第183頁、第188頁、第196頁，乙○(台灣)商業銀行股份有限
    公司、遠東國際商業銀行股份有限公司、元大商業銀行股份
    有限公司、玉山商業銀行股份有限公司、元大國際資產管理
    股份有限公司未陳報部分，暫以債務人主張計算），債務人
    積欠債權人華南商業銀行股份有限公司等19名債務人1161萬
    8,726元，倘以其每月所餘1,000元清償，尚須 968年多始得
    清償完畢（計算式：1,161萬8,726元÷1,000元÷12≒968.2）
    ，遑論前開債務仍須另行累計每月高額之利息及違約金，債
    務人每月得用以償還債務之數額顯然更低，尚待支付之債務
    總額應屬更高，其還款年限顯然更長，堪認債務人之經濟狀
    況已有不能清償債務情狀。此外，債務人陳報其名下除文山
    郵局存款116元、臺灣銀行存款1,004元外，無其他財產，有
    郵局存摺、臺灣銀行存摺、全國財產稅總歸戶財產查詢清單
    在卷可稽（見本院卷第73頁至第81頁、調解卷第91頁）。是
    本院審酌債務人之財產、信用、勞力及生活費用支出等狀況
    ，堪認債務人客觀上經濟狀況已有不能清償債務之虞，而有
    藉助清算制度調整其與債權人間之權利義務關係而重建其經
    濟生活之必要，自應許債務人得藉由清算程序清理債務。此
    外，本件復查無債務人有消債條例第6條第3項、第8條或第8
    2條第2項所定駁回清算聲請之事由存在，則債務人聲請清算
    ，核屬有據，爰依首揭規定，應予開始清算程序，並命司法
    事務官進行本件清算程序。
四、依消債條例第11條第1項、第16條第1項、第83條，裁定如主
    文。
中　　華　　民　　國　　111 　年　　3  　 月　　31  　日
                  民事第二庭  法  官  林怡君
以上正本係照原本作成。
本裁定不得抗告。
本裁定已於111年3月31日上午11時公告。
中　　華　　民　　國　　111 　年　　3 　　月　　31　　日
                              書記官  陳俐妙